臺灣板橋地方法院刑事判決　　　　　　　　96年度易字第41號
公　訴　人　臺灣板橋地方法院檢察署檢察官
被　　　告　甲○○
選任辯護人　劉安桓律師
上列被告因妨害家庭案件，經檢察官聲請以簡易判決處刑（95年
度偵字第13598 號），本院認為不得以簡易判決處刑，改依通常
程序審理，判決如下：
    主  文
甲○○無罪。
    理  由
一、聲請簡易判決處刑意旨略以：被告甲○○明知許維芝（告訴
    人於偵查中撤回告訴，檢察官另案為不起訴處分確定）係乙
    ○○之妻，為有配偶之人，竟基於相姦之概括犯意，於民國
    93年4 月10日、93年12月23日以及94年7 月20日，在臺北縣
    永和市○○路141 巷3 弄4 號5 樓即甲○○之住處、臺北縣
    永和市○○路與永和路路口附近即甲○○友人之住處、臺北
    縣中和市○○街85號「國立國家圖書館台灣分館」地下1 樓
    女廁內等處，連續與許維芝相姦多次。嗣於94年8 月2 日，
    乙○○發現感染性病，懷疑係許維芝外遇所致，經質問許維
    芝，許維芝始供承上情，因認被告涉有刑法第239 條後段之
    相姦罪嫌。
二、按犯罪事實應依證據認定之，無證據不得認定犯罪事實；又
    不能證明被告犯罪者，應諭知無罪之判決；刑事訴訟法第15
    4 條第2 項、第301 條第1 項分別定有明文。另按認定犯罪
    事實應憑積極證據，倘積極證據不足以為不利於被告事實之
    認定時，即應為有利被告之認定，更不必有何有利之證據，
    最高法院30年上字第816 號著有判例，所謂「積極證據足以
    為不利被告事實之認定」，依據同院76年臺上字第4986號判
    例意旨，係指據為訴訟上證明之全盤證據資料，在客觀上已
    達於通常一般之人均不致於有所懷疑，而得確信被告確曾犯
    罪之程度；若未達到此一程度，而有合理懷疑之存在時，即
    無從為被告有罪之確信。
三、本件公訴人認被告甲○○涉有相姦罪嫌，係以告訴人乙○○
    之指訴、證人許維芝之證述，及被告與許維芝之MSN 對話紀
    錄為其主要依據。訊據被告堅詞否認有何公訴人所指之相姦
    犯行，辯稱：伊與許維芝之前係男女朋友關係，曾經發生性
    行為，但後來因個性不合分手了，伊於許維芝結婚後之上揭
    時間雖曾與證人許維芝見面，但並沒有再發生性行為，告訴
    人會得性病，可能是他自己的行為所致，也可能是許維芝和
    別人發生性行為所致，伊並未得性病，不應該因為伊和許維
    芝在婚前有性行為，即認為伊在許維芝結婚後仍繼續與許維
    芝發生性行為等語。
四、經查：
(一)、證人許維芝於偵查中證稱：「不只告訴狀所載的3 次，那3
    次只是我能確定的時間、地點。」、「當初本來我想否認這
    件事，但被告先向我先生承認，所以才會告上法院．．．」
    等語（見92年度交查字第1645號偵查卷第70頁、95年度偵字
    第13 598號偵查卷第9 頁），於本院審理中證稱：「我是92
    年10月與告訴人結婚，我之前和被告是在學校認識的，以前
    是比較好的朋友，有與被告發生性關係，後來因為與被告個
    性不合，所以就分手．．．在93年4 月、12月間及94年7 月
    20日，我和被告都有出去，這3 次是我印象當中有發生性關
    係，第1 次在他家，第2 次在他朋友家，第3 次在中和圖書
    館地下一樓的廁所。」、「 (妳和被告發生性關係，告訴人
    何時知道的？)我 和被告發生關係之後，和我先生有行房，
    我先生就開始有一些不舒服的情況，他就去檢驗所檢驗，發
    現有性病，我在和被告發生性關係之後，有不舒服，我也自
    己去看醫生，但我沒有跟我先生說，後來我先生看到我與被
    告MSN 的通聯紀錄，雖然被告在MSN 裡面沒有承認與我發生
    性關係，但從字眼中可以看出我和他有曖昧關係，因為一般
    人是不可能把這種事情寫出來。後來我先生看到這些，他有
    問我，但我不想跟他說，我想保護被告，後來我先生就打電
    話去給被告，因為我的手機裡面有被告的電話號碼，被告有
    跟我先生承認，．．．我先生看到MSN 通聯紀錄之後，他一
    直追問，最後我只好說出來。」、「是我先跟我先生承認後
    ，我先生才再打電話去問被告。」、「（妳為何對發生性行
    為的這3 次的日期特別有印象？）我通常都有紀錄，我有記
    在筆記本上。」、「（筆記本是什麼筆記本？）是一般的紀
    事本，我只在日期上作記號，我寫被告的名字，我是知道那
    是做什麼事，因為我怕被我先生發現。」、「印象中有與被
    告發生3 次性關係，因為這3 次的時間點比較特別，第1次
    是因為被告先打電話給我，和我陳述他工作不順的事，我去
    被告他家找他，但他家只有被告在。第2 次是因為被告在中
    午的時候，有到辦公室找我，要我請假，但我沒辦法請假，
    他說下班會來找我。第3 次是我剛到新的公司上班，他要請
    我吃飯，他說要帶我去一個特別的地方，因為我要上廁所，
    所以就去圖書館地下女廁，因為地下室還有餐廳和書店，所
    以我就跟被告下去，我去上廁所之後，被告就跟著進來，就
    在廁所裡面的殘障廁所發生性關係，我沒有看到被告有沒有
    帶保險套，因為他是從後面。」等語。就其係因被告先向告
    訴人承認有相姦之行為，其才承認，或係告訴人看見其與被
    告之MS M紀錄，其才向告訴人承認與被告有通姦之行為？前
    後證述不一。又既然證人稱每次與被告發生性行為，皆會在
    記事本上寫上被告之名字，以此暗號表示當日有與被告發生
    性行為，為何又證稱不只3 次，印象中只記得這3 次，因為
    這3 天比較特別？又就第3 次與被告發生性行為，證稱不知
    被告是否有戴保險套，因為其上廁所後，被告就跟著進來，
    從後面插入等語，亦不符常情，故無法僅憑證人許維芝有瑕
    疵之證詞即認被告有相姦之犯行。
(二)、告訴人乙○○之指訴，僅係依據證人許維芝之轉述，並非其
    親眼見聞之事實，自屬傳聞證據，而無證據能力。
(三)、至於告訴人提出之永和國華Ｘ光檢驗所之檢驗報告單1 紙（
    見92年度交查字第1645號偵查卷第62頁），固然可證其確實
    曾感染性病，但感染之途徑多端，無法憑此即認為係被告與
    證人許維芝發生性行為後，感染給許維芝，許維芝與告訴人
    發生性行為，再感染告訴人。何況被告於當時並未感染性病
    ，有被告提出之立人醫事檢驗所檢驗報告單1 紙在卷可憑（
    見95年度簡字第6376號刑事卷），故亦無法僅憑告訴人提出
    之永和國華Ｘ光檢驗所之檢驗報告單1 紙即認被告有相姦之
    犯行。又被告與許維芝之MSN 對話紀錄，僅可證明2 人之關
    係密切，但無法僅憑被告與許維芝之MSN 對話紀錄1 份即認
    被告有相姦之犯行。
五、綜上所述，被告所辯，尚非虛妄不可採，無法僅憑上開證據
    即認被告與許維芝有相姦之犯行。此外，本院復查無其他積
    極證據足資證明被告確有相姦之犯行，揆諸前揭意旨，既不
    能證明被告犯罪，自應諭知無罪之判決。
六、按法院對於檢察官聲請簡易判決處刑案件，於審理後認應為
    無罪、免訴、不受理或管轄錯誤判決之諭知者，應適用通常
    程序審判之，刑事訴訟法第451 條之1 第4 項第3 款、第45
    2 條分別定有明文，附此敘明。
據上論斷，應依刑事訴訟法第452 條、第301 條第1 項，判決如
主文。
本件經檢察官郭季青到庭執行職務。
中　　華　　民　　國　　96　　年　　2 　　月　　27　　日
                  刑事第十九庭  審判長法　官  許必奇
                                      法  官  鄧雅心
                                      法  官  曾正耀
以上正本證明與原本無異
如不服本判決應於送達後10日內向本院提出上訴狀
                                      書記官　陳淑怡
中　　華　　民　　國　　96　　年　　2 　　月　　27　　日
